【裁判字號】    89,台抗,27
【裁判日期】    890120
【裁判案由】    盜匪等罪
【裁判全文】
最高法院刑事裁定                                  八十九年度台抗字第二七號
    抗  告  人  甲○○  男
右抗告人因盜匪等罪案件，不服台灣高等法院中華民國八十八年十月三十日駁回聲明
異議之更審裁定（八十八年度聲更(一)字第三號），提起抗告，本院裁定如左：
    主  文
原裁定撤銷，應由台灣高等法院更為裁定。
    理  由
本件原裁定以抗告人聲明異議意旨略稱：其於民國七十八年間，因犯盜匪罪及竊盜罪
，經判處無期徒刑及有期徒刑二年六月（嗣減為有期徒刑一年三月）確定，依刑法第
五十一條第四款前段規定，宣告之最重刑為無期徒刑者，不執行他刑，故竊盜罪所處
有期徒刑一年三月即不得執行。乃檢察官指揮執行時，竟將上開案件押日數四百五
十七日折抵竊盜罪刑期，而未算入無期徒刑之執行期間，使抗告人權益受損云云。惟
刑法第五十一條第四款前段：「宣告之最重刑為無期徒刑者，不執行他刑」之規定，
其不執行之「他刑」，應係指尚未執行者而言；聲明人犯竊盜罪所處之有期徒刑，業
經台灣桃園地方法院檢察署檢察官八十年度執他字第五七三號執行，以羈押日數折抵
刑期期滿，執行完畢，自無從以其所折抵之羈押日數再計入本件無期徒刑之執行期間
內；且當時刑法第七十七條第二項未尚修正公布，將聲明人竊盜及盜匪案之羈押日數
折抵竊盜罪有期徒刑之刑期，於聲明人之權益無損，亦無何違誤；嗣檢察官於盜匪罪
所處無期徒刑之執行指揮書上附載「竊盜罪判處有期徒刑一年三月已羈押日數（9.
－1.、4.－3.共押四五七日）折抵刑期屆滿，係將竊盜罪有期徒刑執
行完畢之事項加以註記而已，並非同時執行竊盜罪所處之有期徒刑。因認抗告人之聲
明異議為無理由，予以裁定駁回，固非無見。
惟查刑法第五十一條數罪併罰，分別宣告其罪之刑，依左列各款定其應執行刑，第四
款：「宣告之最重刑為無期徒刑者，不執行他刑。但罰金及從刑不在此限。」。依此
規定，祇要符合數罪併罰者，其中一罪經宣告為無期徒刑，即不執行他罪所宣告之有
期徒刑，至數罪係同時或先後確定，應均有其適用，不能因所犯宣告有期徒刑罪確定
在先，檢察官曾就該罪已指揮執行，其執行完畢日期在所犯宣告無期徒刑罪確定前者
，即認無本款之適用，否則將因數罪確定日期、檢察官指揮執行等因素，而造成不同
之結果，致影響法律適用之統一性、安定性，及被告之權益。本件依卷附之台灣桃園
地方法院七十八年度訴字第六六三號刑事判決，抗告人所犯之盜匪罪經判處無期徒刑
，加重竊盜罪係判處有期徒刑二年六月，並宣告定執行刑為無期徒刑，依此，其所犯
之上開二罪應屬數罪併罰，原裁定以，上開第五十一條第四款之「他刑」應係指尚未
執行者而言，而抗告人所犯竊盜罪既因確定在前，經檢察官以羈押日數折抵刑期執行
完畢，即認無本款之適用，所持見解已有未當。又該款既規定不執行他刑，即不執行
有期徒刑，則其於裁判確定前押之日數，即無折抵有期徒刑之問題。無期徒刑裁判
確定前逾一年部分之押日數算入前項已執行之期間內，亦為八十三年一月二十八日
修正公布之刑法第七十七條第一項、第二項所明定。此項規定，依八十六年十一月二
十六日增訂之刑法施行法第七條之一前段規定，於中華民國八十六年刑法第七十七條
修正施行前犯罪者適用之。本件抗告人所犯上開二罪，既屬數罪併罰，則竊盜罪所處
有期徒刑部分，自應不予執行，且抗告人係於同一案件之上開二罪審判中遭押，既
未分別因何罪而押，則檢察官於上開執行指揮書上記載，竊盜罪判處有期徒刑一年
三月，已押日數折抵刑期屆滿，即將裁判確定前押之四百五十七日折抵竊盜罪所
處有期徒刑，是否與上開規定有違，不無探求之餘地。此項押日數既經折抵，牽涉
無期徒刑執行期間之計算，影響被告假釋要件之成就，自應詳加審究，本院前次發回
已有指明，乃原法院遽予裁定駁回抗告人異議之聲明，自有可議。抗告意旨，指摘原
裁定不當，非無理由，應將原裁定撤銷，由原法院更為適法之裁定。
據上論結，應依刑事訴訟法第四百十三條前段，裁定如主文。
中      華      民      國    八十九    年      一      月     二十     日
                              最高法院刑事第二庭
                                  審判長法官  莊  來  成
                                        法官  呂  潮  澤
                                        法官  謝  俊  雄
                                        法官  白  文  漳
                                        法官  蘇  振  堂
      右正本證明與原本無異
                                              書  記  官
中      華      民      國    八十九    年      一      月    二十七    日
                                                                        Ｔ


司法院資訊處製作；財團法人民間司法改革基金會備份。
